【裁判字號】    99,消債更,17
【裁判日期】    991130
【裁判案由】    更生事件
【裁判全文】
臺灣臺東地方法院民事裁定            99年度消債更字第17號
聲  請  人
即  債務人  黃淑姿
上列聲請人聲請更生事件，本院裁定如下：
    主  文
債務人黃淑姿自中華民國九十九年十一月三十日十七時起開始更
生程序。
命司法事務官進行本件更生程序。
    理  由
一、按債務人不能清償債務或有不能清償之虞者，得依消費者債
    務清理條例所定更生或清算程序，清理其債務；惟債務人對
    於金融機構因消費借貸、自用住宅借款、信用卡或現金卡契
    約而負債務，在聲請更生或清算前，應提出債權人清冊，以
    書面向最大債權金融機構請求協商債務清償方案，並表明共
    同協商之意旨；倘若法院裁定開始更生程序，並應載明其年
    、月、日、時與即時發生效力等事項；消費者債務清理條例
    第3條、第45條第1項及第151條第1項分別定有明文。
二、本件聲請意旨略以：聲請人於消費者債務清理條例施行後，
    曾以書面向最大債權金融機構即臺灣銀行股份有限公司（下
    稱臺灣銀行）請求協商債務清償方案，並表明共同協商之意
    旨，遭臺灣銀行以其無法負擔任何還款方案為由而付與前置
    協商不成立通知書；茲因聲請人有不能清償債務之情事，且
    其無擔保或無優先權債務總額未逾新臺幣（下同）12,000,0
    00元，復未經法院裁定開始清算程序或宣告破產，爰向本院
    聲請更生等語。
三、聲請人於消費者債務清理條例施行後，曾以書面向最大債權
    金融機構即臺灣銀行請求協商債務清償方案，並表明共同協
    商之意旨，遭臺灣銀行以其無法負擔按月清償10,000元之還
    款方案為由而付與前置協商不成立通知書，且其無擔保或無
    優先權之債務總額未逾12,000,000元等情，有前置協商不成
    立通知書、財團法人金融聯合徵信中心當事人綜合信用報告
    、臺灣銀行民國99年10月27日銀債管乙字第09900488511 號
    函等件在卷可稽（見本院卷第15頁、第33頁至第37頁、第90
    頁至第100 頁），足堪認定。茲本院就聲請人是否確有不能
    清償債務之情事，析述如下：
  (一)聲請人名下約有價值106,021元之不動產，平均月收入概為4
    2,715元（計算式：97年所得總額＋98年所得總額＝450,143
    ＋575,020＝1,025,163；1,025,163÷24＝42,715 ；四捨五
    入至個位數），除聲請人所陳報積欠新興資產管理股份有限
    公司（下稱新興公司）之債務約180,000 元外，尚且積欠臺
    灣銀行等金融機構債權人共1,638,907 元等事實，有債權人
    清冊、綜合所得稅各類所得資料清單、財產歸屬資料清單、
    財團法人金融聯合徵信中心當事人綜合信用報告、臺灣銀行
    99年10月25日銀債管乙字第09900488511 號函在卷可憑（見
    本院卷第12頁、第16頁至第18頁、第33頁至第37頁、第90頁
    至第100頁），應堪認定。
  (二)聲請人雖然陳報每月負擔個人必要支出費用10,000元、勞健
    保費1,000元、家庭雜支5,000元、房租6,000元、學費1,906
    元、稅金566元及扶養費5,000元，合計29,472元。惟本院審
    酌此數額已經遠逾內政部所公告99年度臺灣省最低生活費每
    人每月9,829 元之標準，且聲請人並未提出足資釋明確實均
    為其維持基本生活所必要支出之說明及證據，認臺灣銀行陳
    報聲請人每月個人必要支出費用應為13,945元等語，尚非不
    可採信。從而，聲請人每月必要支出費用及扶養費用應以18
    ,945元估算（計算式：13,945＋5,000＝18,945 ），較為適
    當。
  (三)聲請人固稱其因無力同時負擔臺灣銀行所提每月清償10,000
    元及新興公司所提每月清償20,000元之條件，才無法與臺灣
    銀行等金融機構債權人達成協商云云。然而，新興公司亦為
    債權人之一，應與其他債權人公平受償，除有抵押權等權利
    得予依法優先受償外，並無優先於其他債權人受償之權利；
    聲請人當難僅以其因必需償還新興公司之債務為由，即謂無
    力負擔上開還款方案。是以，本院審酌聲請人可能遭受新興
    公司聲請強制執行而遭扣款乙情，認聲請人此部分債務對於
    其負擔上開還款方案能力之影響，應以每月遭受扣款14,238
    元至完全清償上開約180,000 元之債務為止予以估算，較與
    公平受償原則及實際可能產生之影響情形相符（計算式：平
    均月收入÷3＝42,715÷3＝14,238；四捨五入至個位數）。
  (四)從而，聲請人每月實際可資運用之金額約為9,532 元（計算
    式：42,715－18,945－14,238＝9,532 ）；聲請人主張其無
    法負擔臺灣銀行所提按月清償10,000元之還款方案，故有不
    能清償債務之情事等語，應為可採。
四、綜上所述，聲請人前置協商不成立，且有不能清償債務之情
    事；聲請人復無消費者債務清理條例第6條第3項、第8 條或
    第46條各款所定駁回更生聲請之事由存在。聲請人請求裁定
    開始更生，尚無不合，應予准許，並命司法事務官進行本件
    更生程序。
五、據上論結，依消費者債務清理條例第45條第1項、第16條第1
    項，裁定如主文。
中    華    民    國    99    年    11    月    30    日
                        民事庭法  官  陳谷鴻
本裁定不得抗告。
本裁定已於99年11月30日17時公告。
以上正本證明與原本無異。
中    華    民    國    99    年    11    月    30    日
                              書記官  張俊良

司法院資訊處製作；財團法人民間司法改革基金會備份。
